台灣新竹地方法院刑事判決　　　　　　　　　　　　　　九十年度易字第七六七號
　　公　訴　人　台灣新竹地方法院檢察署檢察官
　　被　　　告　丁○○
　　　　　　　　甲○○
右列被告因傷害案件，經檢察官提起公訴（九十年度偵字第四九三八號、第四一一五
號），本院判決如左：
    主  文
丁○○傷害人之身體，處拘役拾日，如易科罰金，以佰元折算壹日。
甲○○傷害人之身體，處拘役拾日，如易科罰金，以佰元折算壹日。
    事  實
一、緣丁○○、甲○○二人係堂兄弟之關係，雙方間細故而互有爭執，嗣於民國九十
    年六月二十九日十四時三十分許，在丁○○位於新竹縣新埔鎮南平里十鄰之果園
    內，竟分別基於傷害對方身體之犯意，甲○○先持高爾夫球桿朝丁○○之身體毆
    打，因而造成丁○○受有左前臂及左大腿部挫傷淤青、左小指第五指擦傷之傷害
    ，而丁○○見狀則以剪果樹樹枝所用之剪刀刺向甲○○之身體資為防衛行為，然
    過當並因而使甲○○受有右下腹部撕裂傷、約一公分長、深度達皮膚及皮下組織
    之傷害。
二、案經丁○○、甲○○訴由台灣新竹地方法院檢察署檢察官偵查起訴。
    理  由
一、訊之被告丁○○、甲○○二人均指述對方有前述之傷害行為，而均否認自己有對
    方所指述之傷害行為，被告丁○○辯稱：係對方先以高爾夫球桿打人伊才回擊，
    是正當防衛等語，被告甲○○則辯稱：係丁○○先以利器刺伊，所以後才用木棍
    打他等語。經查：
（一）關於被告甲○○以高爾夫球桿為傷害行為之部分，業據被告丁○○於偵查中以
      及本院調查時指述明確，另證人即被告丁○○妻弟戊○○於本院調查時證稱：
      「甲○○從他家開車到我姐夫果園，他從車上拿一支高爾夫棍打我姐夫」、「
      甲○○下車就拿球棍就打人，都沒有說話」等語，證人即被告丁○○之女乙○○於本院調查時證稱：「我看到伯父拿一支高爾夫球棍過去打我父親，當時在
      果園工作，現場有我、我父親、舅舅、伯父、伯父的媽媽五人，甲○○出來時
      沒有對我父親說什麼話，就直接打人」等語（以上本院九十年十月二十四日訊
      問筆錄參見），則本件係被告甲○○先以高爾夫球桿毆打被告丁○○，應堪確
      認，尤再斟酌證人即被告甲○○之母丙○○○所證稱：「我只聽到他吵架的聲
      音，我就出來看，我看到我兒子甲○○肚子受傷，用手按住就去醫院」、「他
      在肚子的下方受傷，他身上流了很多血，我到時我看到他手按住肚子」等語之
      情節，顯見證人丙○○○出來後即見被告甲○○腹部受傷流血，被告甲○○並
      以手按住腹部後至醫院就診，應堪確定，是被告甲○○所辯係被告丁○○先以
      利器為攻擊行為後伊才以木棍反擊等語，要不足採，更遑論被告甲○○如何能
      於受傷後，一手按住傷口一手持木棍毆打被告丁○○，並因而造成被告丁○○
      多處傷害；另被告丁○○受有左前臂及左大腿部挫傷淤青、左小指第五指擦傷
      之傷害，亦有新仁醫院驗傷診斷書在卷可稽，是被告甲○○確有前揭傷害行為
      ，應堪認定。
（二）關於被告丁○○以剪果樹樹枝所用之剪刀為傷害行為之部分，業據被告甲○○
      於偵查中以及本院調查時指述明確，核與證人即被告甲○○之母丙○○○於本
      院調查時證稱出來時即見到被告甲○○腹部受傷等情相符，而被告甲○○受有
      右下腹部撕裂傷、約一公分長、深度達皮膚及皮下組織之傷害，亦有東元綜合
      醫院診斷證明書及病歷資料在卷可憑，且依所受傷勢之情形，足見係被告丁○○以所持之果樹用剪刀所造成，應堪認定，另證人戊○○、乙○○固證稱並未
      見到被告甲○○有受傷等語，然而，本件係被告甲○○先行以高爾夫球桿為攻
      擊行為，已如前述，而被告甲○○開始以高爾夫球桿為攻擊行為時，因證人戊○○怕證人乙○○受到波及，乃先將乙○○拉到一旁，再回到現場時，已見證
      人丙○○○趕到現場，並要被告甲○○離去等情，業據證人戊○○證述明確，
      則再斟酌證人丙○○○所證稱其到現場時，被告甲○○已經受傷之情節，足見
      被告甲○○受傷之時，係於證人戊○○正將證人乙○○拉到旁邊時所發生，則
      證人戊○○、乙○○所稱並未見到被告甲○○受傷等情，應係當時要避開現場
      而未能目睹所致，是尚不足以做為被告丁○○未傷害被告甲○○之證明，附此
      說明；其次，關於被告丁○○之行為部分是否屬正當防衛行為之部分：按刑法
      上正當防衛祇以基於排除現在不法之侵害為已足，防衛過當，指防衛行為超越
      必要之程度而言，防衛行為是否超越必要之程度，需就實施之情節而為判斷，
      即應就不法侵害者之攻擊方法與其緩急情勢，由客觀上審察防衛權利者之反擊
      行為，是否出於必要以定之，最高法院六十三年度台上字第二一○四號判例可
      資參照，經查當時之情形，業據證人戊○○證稱：「我姐夫當時手上有一把剪
      刀及鋁梯，他有拿來打有自衛，剪（刀）是用來剪果樹樹枝的。」等語，而證
      人乙○○則證稱：「當時我父親手上拿剪刀並拿鋁梯自衛」等語，且再審酌被
      告甲○○當時係持用高爾夫球桿為攻擊行為、被告甲○○所受之傷勢情形、被
      告甲○○當時所穿之衣褲皮帶均遭刺破（偵卷十六頁照片參見）之情形，則依
      照當時之情況，被告甲○○顯然有鋁梯或其他工具作為反擊，而並不必要以鋒
      利無比之果樹剪刀做為反擊工具之必要，是被告丁○○之傷害行為，固屬防衛
      行為，然其防衛行為顯然已經過當，亦足認定；綜上本件事證已臻明確，被告
      犯行堪予認定。
二、核被告丁○○、甲○○二人所為，均係犯刑法刑法第二百七十七第一項之傷害罪
    。被告丁○○為防衛行為過當，應依刑法第二十三條後段之規定，減輕其刑。爰
    分別審酌被告丁○○、甲○○二人係堂兄弟之關係、二人均未有犯罪紀錄素行良
    好、本件係因被告甲○○所引起、被告甲○○持高爾夫球桿、被告丁○○持鋒利
    之果樹剪刀所具之危險性、被告丁○○、甲○○二人所受之傷勢、犯後之態度等
    一切情狀，量處如主文所示之刑，並諭知易科罰金之折算標準。另被告二人高爾
    夫球桿及果樹剪刀因未扣案，且被告二人亦均否認有以之為傷害行為之工具，無
    從認係被告所有之物，爰不為沒收之諭知，附此說明。
三、據上論斷，應依刑事訴訟法第二百九十九條第一項前段，刑法第二百七十七條第
    一項、第二十三條後段、第四十一條第一項，罰金罰鍰提高標準條例第一條前段
    、第二條，判決如主文。
本案經檢察官郭棋湧到庭執行職務。
中      華      民      國    九十一    年      二      月      七      日
                                台灣新竹地方法院刑事第二庭
                                    法  官     蘇  嘉  豐
右正本證明與原本無異。
如不服本判決，應於判決送達後十日內向本院提出上訴狀( 應附繕本 )，上訴於
臺灣高等法院。
                                    書記官     賴  寶  合
中      華      民      國    九十一    年      二      月      七      日
附錄論罪科刑法條全文：
刑法第二百七十七條第一項：
傷害人之身體或健康者，處三年以下有期徒刑、拘役或一千元以下罰金。
